【裁判字號】    95,訴,486
【裁判日期】    950831
【裁判案由】    強盜
【裁判全文】
臺灣嘉義地方法院刑事判決               95年度訴字第486號
公  訴  人  臺灣嘉義地方法院檢察署檢察官
被      告  甲○○
            乙○○
                      55
上 2人共同
指定辯護人  本院公設辯護人丁○○
上列被告因強盜案件，經檢察官提起公訴（95年度偵字第5150號
），本院判決如下：
    主  文
甲○○共同意圖為自己不法之所有，攜帶兇器，以強暴至使不能
抗拒，而取他人之物，處有期徒刑柒年貳月，扣案之電擊棒壹支
沒收。
乙○○共同意圖為自己不法之所有，攜帶兇器，以強暴至使不能
抗拒，而取他人之物，處有期徒刑年拾月，扣案之電擊棒壹支
沒收。
    事  實
一、甲○○與乙○○為男女朋友，其等因失業且積欠債款，經甲○○提議後，合謀強盜他人財物，先由甲○○備妥其以信用
    貸款購買之車牌號碼6618-JC號黑色自用小客車1部及其所有
    、客觀上可供兇器使用之電擊棒1支，作為犯案之用，並以
    黏貼黑色膠帶之方式，將上開小客車號牌上之車牌號碼偽裝
    成為「8618-JC」號，以避免警方查緝；其2人遂基於意圖為
    自己不法所有之犯意聯絡，於95年6月30日清晨，由乙○○
    駕駛上開號牌已黏貼黑色膠帶之小客車，搭載甲○○，攜帶
    上開凶器之電擊棒，繞行嘉義縣大林鎮後火車站地區尋找作
    案目標，嗣於同日上午7時10分許，陳、王2人駕車駛至上開
    大林鎮後火車站附近，因見丙○○獨自騎乘車牌號碼TQ8-06
    5號輕機車經過該處，乙○○遂將車輛駛近，由甲○○持上
    開電擊棒下車電擊丙○○頸部，因丙○○驚叫，甲○○接續
    電擊丙○○，致丙○○無法抗拒而昏迷，甲○○乃將丙○○
    抱上小客車後座，並以膠帶綑綁丙○○身體及眼嘴後，於車
    內強盜丙○○皮包內1個（內有現金新臺幣1,000元、OKWAP
    廠牌手機1支、機車駕照及行車執照各1張），乙○○隨即將
    上開小客車開到嘉義縣大林鎮中坑里田寮24號偏僻地點，除
    去丙○○身上膠帶後，命丙○○下車後，開車逃逸，而甲○○與乙○○取走上開皮包內之現金後，將其餘物品丟棄在嘉
    義縣梅山鄉雙溪村富國橋下，上開金錢由其2人花用殆盡。
    丙○○經釋放後，立刻報警處理，經警方調閱路口監視器畫
    面追查後，循線於95年7月11日晚間7時10分許，在苗栗縣後
    龍鎮○○路「全國保齡球館」前面之「KITTY檳榔攤前」拘
    提甲○○、乙○○到案，並扣得上開電擊棒1支及車牌號碼
    6618-JC號車輛1部。
二、案經丙○○訴由嘉義縣警察局民雄分局報告臺灣嘉義地方法
    院檢察署檢察官偵辦起訴。
    理  由
一、上開犯罪事實，業據被告甲○○、乙○○於警偵訊時及審理
    中坦承不諱，且經告訴人丙○○於警詢時及審理中以證人身
    分到庭結證無訛（見警卷第11-16頁，本院卷第57-59頁），
    並有路口監視器畫面翻拍照片11張、刑案現場勘查圖1紙、
    被害報告單1紙、車籍查詢資料、案發現場及上開小客車照
    片26張在卷可憑（見警卷第19-39、50頁，偵卷第27-47頁）
    ，再有電擊棒1支及上開小客車扣案可佐，復衡以被告2人之
    犯罪手法，係持電擊棒電擊告訴人，對其施以強暴，在客觀
    上業已足以壓制告訴人之行動及意思自由，而使之達於不能
    抗拒之程度，並無疑義；故被告之自白與事實相符，堪以採
    信；至於告訴人於警詢時及審理中雖皆證稱其遭被告2人強
    盜之金錢數額係新臺幣1,200元等語，惟被告2人遭查獲後，
    始終供陳強盜所獲金額乃1,000元，徵諸被告2人業已坦認
    本件重罪犯行，實無另否認多得200元區區小數之必要，又
    被告2人所供互核一致，且常人在未特予留意之情形下，就
    隨身所帶金錢數目未必分毫均悉，故認被告2人強盜所得金
    額為1,000元較可採。從而，本件事證明確，被告2人犯行堪
    以認定，應依法論科。
二、查扣得之電擊棒1支，如以之攻擊人體，瞬間會使人喪失抗
    拒能力，癱瘓其行動及意思自由，屬客觀上足對人之生命、
    身體、安全構成威脅，具有危險性之兇器。核被告甲○○、
    乙○○所為，係犯刑法第330條第1項之攜帶兇器強盜罪。被
    告2人就本件犯行，有犯意聯絡及行為分擔，均為共同正犯
    。其2人實施強暴行為之初，即有圖財之意思，雖係以非法
    方法剝奪被害人之行動自由，然此種手段究屬施用強暴使人
    不能抗拒之實施行為，從而，被告2人剝奪被害人之行動自
    由部分，為實施強盜行為之部分行為，不另論以刑法第302
    條第1項之剝奪行動自由罪，附此敘明。又被告行為後，刑
    法業於94年2月2日經總統以華總一義字第09400014901號令
    修正公布，並於95年7月1日施行（下稱新刑法，修正前刑法
    下稱舊刑法），參酌最高法院95年5月23日刑事庭第8次會議
    決議，新刑法第2條第1項之規定，係規範行為後法律變更所
    生新舊法律比較適用之準據法，於新刑法施行後，應適用新
    刑法第2條第1項之規定，為「從舊從輕」之比較；就共同正
    犯部分，修正後刑法第28條雖修正為2人以上共同「實行」
    犯罪之行為者，皆為正犯，然本件被告2人無論依修正前或
    修正後之刑法第28條，均屬共同正犯，故就此部分而言，新
    法並未更有利於被告；且修正後刑法第57條之規定，為法院
    就刑之裁量審認標準見解之明文化，非屬法律之變更，此有
    上開最高法院95年5月23日第8次刑事庭會議決議第6點可資
    參照，自無新舊法比較之問題，應直接適用修正後之規定。
    另被告乙○○上開所為，對社會秩序雖有相當程度之危害影
    響，固值非難，惟乙○○並無不良前案紀錄，有其全國前案
    查註紀錄表在卷可佐，復揆之其係年輕女子，因失業且積欠
    債款，生活困頓，始被動配合男友甲○○所為強盜他人財物
    之提議，而駕駛車輛，分擔本件犯行，又本件強盜所獲甚少
    ，並未得有貴重財物或大額金錢，乙○○於本件審理時，坦
    白認罪，甚表悔意，極為自責，態度良好，告訴人業獲賠償
    （詳後），而本件加重強盜之法定最輕本刑為7年以上有期
    徒刑，情輕而法重，在客觀上足以引起一般同情，本院基於
    衡平原則，認為處以法定最輕刑度尤嫌過重，是其犯罪之情
    狀顯堪憫恕，爰依刑法第59條之規定，酌減其刑（修正後刑
    法第59條之規定，為法院就酌減審認標準見解之明文化，非
    屬法律之變更）。
三、爰審酌被告2人犯罪之動機、目的、手段，及其生活狀況、
    智識程度、所得財物不多，暨其等正當年輕，不思以正當方
    式獲取財物，而共同攜帶凶器強盜他人財物，對於告訴人身
    心造成之損害，被告2人參與犯罪之程度，業與告訴人成立
    和解，賠償損失（有和解書1紙附於本院卷第33頁可查），
    併犯後均承認犯行，甚表悔意等一切情狀，分別量處如主文
    所示之刑，以資懲儆。末按刑法第38條第1項第1款、第2項
    雖已將「左列」改為「下列」，「犯人」改成「犯罪行為人
    」，然因沒收屬於從刑，依照上開最高法院刑事庭會議決議
    ：「從刑附屬於主刑，除法律有特別規定者外，依主刑所適
    用之法律」，本件關於刑法修正前後之比較適用，整體言之
    ，既應以修正前之刑法對被告較為有利，則從刑部分亦應一
    體適用修正前刑法之規定。從而，扣案之電擊棒1支，為被
    告甲○○所有，並供犯強盜罪所用之物，為被告2人於審理
    中供承在卷，爰依刑法第38條第1項第2款、第3項諭知沒收
    。末按刑法所定得沒收之供犯罪所用或供犯罪預備之物，必
    於犯罪有直接關係者，始屬相當（最高法院91年度台上字第
    5240號裁判要旨參照）。至於上開小客車與本件強盜罪成立
    之要件，無直接關係，爰不予宣告沒收。
據上論斷，應依刑事訴訟法第299條第1項前段，刑法第2條第1項
前段、修正前刑法第28條、第330條第1項、第321條第1項第3款
、第38條第1項第2款，判決如主文。
本案經檢察官王振名到庭執行職務。
中    華    民    國    95    年    8     月    31    日
                    刑事第二庭 審判長法  官  夏 金 郎
                                     法  官  黃 義 成
                                     法  官  盧 鳳 田
上列正本證明與原本無異。
如不服本判決，應於判決送達後10日內向本院提出上訴狀（應附
繕本）。告訴人或被害人如對於本判決不服者，應具備理由請求
檢察官上訴，其上訴期間之計算係以檢察官收受判決正本之日期
為準。
中    華    民    國    95    年    9     月    5     日
                                     書記官  楊 國 色
附錄本案論罪科刑法條全文：
刑法第328條：
意圖為自己或第三人不法之所有，以強暴、脅迫、藥劑、催眠術
或他法，至使不能抗拒，而取他人之物或使其交付者，為強盜罪
，處5 年以上有期徒刑。
以前項方法得財產上不法之利益或使第三人得之者，亦同。
犯強盜罪因而致人於死者，處死刑、無期徒刑或 10 年以上有期
徒刑；致重傷者，處無期徒刑或 7 年以上有期徒刑。
第 1 項及第 2 項之未遂犯罰之。
預備犯強盜罪者，處 1 年以下有期徒刑、拘役或 3 千元以下罰
金。
刑法第330條：
犯強盜罪而有第 321 條第 1 項各款情形之一者，處 7 年以上有
期徒刑。
前項之未遂犯罰之。


司法院資訊處製作；財團法人民間司法改革基金會備份。
